【裁判字號】    89,訴,1153
【裁判日期】    920716
【裁判案由】    偽造文書等
【裁判全文】
臺灣高雄地方法院刑事判決                        八十九年度訴字第一一五三號
    公  訴  人  臺灣高雄地方法院檢察署檢察官
    被      告  丁○○
    被      告  辛○○
右列被告等因偽造文書等案件，經檢察官提起公訴（八十八年度偵字第二八二○五號
），及移
    主  文
丁○○共同變造駕駛執照，足以生損害於公眾及他人，處有期徒刑參月，扣案變造壬○○汽車駕駛執照上之「丁○○」照片壹張沒收；又共同行使偽造公文書，足以生損
害於公眾及他人，處有期徒刑壹年貳月，扣案偽造戊○○國民身分證上之「丁○○」
照片壹張沒收。應執行有徒刑壹年肆月，扣案變造壬○○汽車駕駛執照及偽造戊○○
國民身分證上之「丁○○」照片各壹張均沒收。
辛○○共同行使偽造國民身分證，足以生損害於公眾及他人，處有期徒刑肆月，如易
科罰金，以參佰元折算壹日，扣案偽造己○○國民身分證上之「辛○○」照片壹張沒
收。
    事  實
一、丁○○前因偽造有價證券罪案件，經臺灣臺北地方法院以八十六年度訴字第一六
    一七號判處應執行有期徒刑四年二月確定，嗣因未到案執行而發佈通緝後，為避
    免自己遭到警方緝獲，遂與廖學森（已歿，另由檢察官為不起訴處分）共同基於
    變造駕駛執照特種文書之犯意聯絡，於民國八十八年十月間之某日，先由丁○○
    將其妹婿壬○○之身分證影本連同自己之大頭照片一張交予廖學森後，再由廖學
    森在不詳處所，以將丁○○之大頭照片換貼在壬○○遺失之駕駛執照上之方式，
    變造貼有「丁○○」照片之壬○○駕駛執照一張，廖學森於變造完成後即於不詳
    時地將上開變造完成之駕駛執照交予丁○○，並收取新台幣（下同）三萬元之代
    價，足以生損害於壬○○及公路監理機關對於駕照管理之正確性。嗣因乙○○（
    經本院發佈通緝中，俟到案後另行審結）向丁○○表示需一男一女之照片用以偽
    造失竊車主之證件以便於典當贓車牟利，並約定事成之後給將予十五萬元之代價
    ，丁○○見有利可圖，即向知情之辛○○取得其大頭照片一張，連同自己之照片
    一張，於同年十一月十日交給乙○○後，並由乙○○轉交予廖學森，而共同基於
    偽造身分證特種文書之犯意聯絡，由廖學森變造成貼有「丁○○」照片之戊○○
    身分證、貼有「辛○○」照片之己○○身分證各一張，足以生損害於戊○○、己○○及戶政機關對於身份管理之正確性，廖學森於偽造完成後，即於同年十一月
    十四日，將庚○○所有於八十八年八月二十一日在高雄市○○路與復興路口附近
    ，失竊之車號ＶＬ－五一六三號黑色朋馳廠牌自用小客車（懸掛偽造之ＶＰ－一
    六二八號車牌，車身號碼已變造為ＷＤＢ0000000Ｃ二二五三五八號），
    併同偽造之戊○○、己○○夫婦二人身分證各一張及廖學森另行偽造之車號ＶＰ
    －一六二八號車輛（車主為己○○）之行車執照、汽車新領牌照登記書、進口與
    貨物稅完稅證明書等證件交予丁○○，丁○○明知上開懸掛偽造之ＶＰ－一六二
    八號車牌之黑色朋馳牌車輛（原車號為ＶＬ－五一六三號），係屬來路不明之贓
    物，竟仍予以收受後，與廖學森、乙○○共同基於行使偽造公文書及私文書之犯
    意聯絡，於同年十一月十六日中午十二時許，由丁○○駕駛前開懸掛偽造ＶＰ－
    一六二八號車牌之贓車搭載辛○○，與乙○○（另駕駛懸掛偽造車號Ｃ三－二一
    九一號車牌之自用小客貨車）共同前往當舖欲典當車輛，迨至位於高雄縣林園鄉
    之「甲○○○」時，即先由丁○○、辛○○二人各持上開偽造之戊○○、己○○
    身分證，並由丁○○持上開偽造之行車執照等車籍資料，冒充為車號ＶＰ－一六
    二八號之車主己○○夫婦二人進入甲○○○，而持向該當舖負責人張祝霖表示欲
    典當車號ＶＰ－一六二八號之車輛而行使之，惟因張祝霖查覺有異，致未典當即
    離去。嗣於同日下午二時三十分許，丁○○、乙○○二人駕車行高雄縣大寮鄉○○村○○路一三八之七五號後巷時，為警循線查獲，並當場在丁○○所隨身攜帶
    之紙袋內扣得上開偽造之戊○○、己○○身分證各一張及變造之壬○○駕駛執照
    一張、偽造車號ＶＰ－一六二八號車輛之行車執照、汽車新領牌照登記書、進口
    與貨物稅完稅證明書等物，而查悉上情。
二、案經高雄縣政府警察局林園分局報請臺灣高雄地方法院檢察署檢察官偵查起訴。
    理  由
一、訊據被告丁○○對於右揭以三萬元之代價提供自己相片委請廖學森變造壬○○之
    駕駛執照，及提供自己相片與被告辛○○相片各一張供廖學森偽造戊○○、己○○之身分證，嗣並持偽造之戊○○身分證及車號ＶＰ－一六二八號之行車執照等
    證件與被告辛○○、乙○○共同至當舖欲典當上開贓車而行使之事實，迭於警偵
    訊及本院審理中坦承不諱，核與被害人壬○○、戊○○分別於警訊時指述查獲之
    駕照及身分證均非其所有之情節相符，又查扣「戊○○」之身分證一張，係貼有
    被告丁○○之照片，嗣經本院送請內政部警政署刑事警察局鑑定結果，認送鑑戊○○身分證上無浮水印，且印刷字跡亦與標準身分證樣張不符，判係偽造等情，
    有該局九十二年二月二十四日刑鑑字第二七八五六號鑑定通知書一紙及貼有被告
    丁○○照片之戊○○身分證一張附卷可稽，而該壬○○之駕駛執照一張，經本院
    函查結果雖應為高雄市監理處所核發，有高雄市監理處九十二年三月十日高市監
    二字第○九二○○○三二二○號函在卷可參，惟該駕駛執照上之照片已換貼成被
    告丁○○之照片而遭變造，且被害人壬○○曾於八十八年元月間在高雄縣林園鄉
    ○○路某超商前遺失駕駛執照等情，已據被害人壬○○於警訊時指述明確，復有
    壬○○之駕駛執照二張可資核對，足證上開戊○○之身分證係屬偽造及壬○○之
    駕駛執照係屬變造之證件無訛，另前開車號ＶＰ－一六二八號車輛之行車執照、
    汽車新領牌照登記書及進口與貨物稅完稅證明書，亦均屬偽造之證件，此亦有前
    揭高雄市監理處函及其附件在卷可憑，是以被告既明知交付相片予廖學森係作為
    偽造身分證以便典當車輛賺取金錢，竟仍交付自己相片予廖學森，嗣並持偽造之
    身分證及行車執照等證件向當舖典當而行使之，足認其與廖學森就上開偽造身分
    證之犯行，顯有犯意聯絡及行為分擔甚明。至被告丁○○雖嗣於本院審理中否認
    知悉上開懸掛偽造之ＶＰ－一六二八號車牌汽車係屬贓車，辯稱：廖學森說該車
    是庫存之車輛，伊至當舖典當時才發現云云，然上開車號ＶＬ－五一六三號黑色
    朋馳牌汽車（懸掛偽造之ＶＰ－一六二八號車牌）係庚○○所有，於八十八年八
    月二十一日在高雄市○○○路與復興三路附近失竊之事實，業據被害人庚○○指
    述明確在卷，可見上開車輛係屬失竊之贓車，而被告丁○○既係提供自己相片予
    廖學森偽造身分證件後，並持偽造之證件至當舖典當上開車輛，則被告丁○○苟
    係單純代人典當庫存之車輛，豈有持偽造之身分證至當舖典當之理，且參以被告
    丁○○明確供承其典當成功後可分得十五萬元之代價等情，足徵其於收受廖學森
    所交付懸掛ＶＰ－一六二八號車牌之車輛時即有贓物之認識，且其對於持以典當
    用之該車行車執照、汽車新領牌照登記書及進口與貨物稅完稅證明書，均屬偽造
    之證件，顯亦知之甚詳，被告丁○○前揭所辯云云，難以採信。
二、訊據被告辛○○則矢口否認有何右揭偽造特種文書之犯行，辯稱：當天係丁○○
    開車載伊去吃飯，伊不知道要去當舖典當車輛，至當舖後丁○○拿出證件給當舖
    老闆時，老闆拿證件給伊看問伊是不是車主，伊發現己○○身分證上貼伊相片，
    伊很生氣就跑出去，並沒有典當，伊對於自己相片被用來偽造身分證並不知情云
    云。惟查，上開偽造之己○○身分證上貼有被告辛○○之照片，且經本院送請內
    政部警政署刑事警察局鑑定結果，認送鑑己○○身分證上無浮水印，且印刷字跡
    亦與標準身分證樣張不符，判係偽造等情，有前揭鑑定通知書在卷可稽，雖被告
    丁○○附和被告辛○○之供詞而供稱：伊只向辛○○說要一張相片，並無表示係
    作為偽造身分證所用云云，然被告丁○○、辛○○分別持上開偽造之戊○○、己○○身分證前往當舖典當二次均未成功之情，已據被告辛○○、丁○○一致供述
    明確在卷，又證人即甲○○○之負責人張祝霖並到庭證稱：當時係一男一女（指
    被告二人）前來當舖欲典當車輛，有拿出證件及車籍來源資料，伊打電至同行查
    詢價格時，知道車主係同行熟人，伊就知道車子有問題，又伊僅記得車主是女的
    等語明確（見本院八十九年十一月九日訊問筆錄），是以被告辛○○既與丁○○
    共同持偽造之證件前往當舖典當二次，並於典當時出示偽造之證件及車籍資料供
    當舖負責人核對，衡情當已明確知悉貼有自己相片之己○○身分證係屬偽造，其
    前揭辯稱不知情云云，顯與事理不符，無從採信，則被告辛○○既明知其相片已
    供偽造成他人身分證，復與被告丁○○共同持偽造之證件前往當舖典當車輛，足
    徵被告辛○○於提供自己相片予被告丁○○轉交予廖學森之時，應已知悉係供作
    偽造證件所用，其與渠等有犯意聯絡及行為分擔至明。
三、綜上所述，本件事證明確，被告丁○○、辛○○二人犯行均堪認定。
四、按國民身分證、駕駛執照、行車執照分屬於身分、能力服務相類證書或許可證之
    一種，均屬刑法第二百十二條之特種文書；而進口與貨物稅完稅證明書乃表示業
    經繳納貨物稅之證明，用以證明已向主管稽徵機關領用貨物稅證照，自屬公文書
    （參照最高法院八十三台上字第六七一六號判決）；又汽車新領牌照登記書，係
    由車主填具汽車資料並簽章後，申請主管監理機關核發汽車牌照，是其名雖為登
    記書，實為申請書，而具有私文書之性質。是核被告丁○○、辛○○提供自己相
    片分別偽造「戊○○」、「己○○」之身分證並持以行使之所為，均係犯刑法第
    二百十六條、第二百十二條之行使偽造特種文書罪。被告丁○○、辛○○二人與
    廖學森間，就上開犯行互有犯意聯絡及行為分擔，均為共同正犯。又被告二人於
    偽造身分證特種文書後，復持以行使，其等偽造特種文書之低度行為已為行使之
    高度行為所吸收，均不另論罪。又被告丁○○明知前揭車輛係屬來路不明之贓物
    ，竟於收受後並持前開偽造之行車執照、汽車新領牌照登記書、進口與貨物稅完
    稅證明書，向當舖典當車輛而行使之所為，係犯刑法第二百十六條、第二百十條
    、第二百十一條、第二百十二條之行使偽造私文書、行使偽造公文書及行使偽造
    特種文書罪、刑法第三百四十九條第一項之收受贓物罪。被告丁○○與廖學森、
    乙○○三人間，就上開行使偽造私文書、行使偽造公文書及行使偽造特種文書之
    犯行，有犯意聯絡及行為分擔，均為共同正犯。另被告丁○○提供自己相片變造
    「壬○○」之汽車駕駛執照之所為，則係犯刑法第二百十二條之變造特種文書罪
    。其與廖學森就上開變造駕駛執照犯行，有犯意聯絡及行為分擔，均為共同正犯
    。又被告丁○○所犯上開行使偽造私文書、行使偽造公文書、行使偽造特種文書
    （含身分證及行車執照）及收受贓物四罪間，彼此具有方法、結果之牽連關係，
    應從一重之行使偽造公文書處斷。公訴意旨雖未就被告丁○○上開行使偽造公文
    書及收受贓物之犯行起訴，惟此部分與公訴人已起訴之行使偽造私文書及特種文
    書部分，具有牽連犯之裁判上一罪關係，為起訴效力所及，本院自得併予審判。
    再被告丁○○變造壬○○駕駛執照之目的在於逃避通緝，並非持以行使向當舖典
    當所用，已據其供承在卷，是公訴意旨認被告偽造上開駕駛執照之目的在於典當
    車輛云云，尚有未洽，而被告丁○○行使偽造公文書之目的既在於典當車輛，二
    者犯意各別，行為互殊，應予分論併罰，附此敘明。爰審酌被告二人為圖賺取不
    法利益，竟提供自己相片予他人偽造身分證，並持偽造之證件充當車主欲典當失
    竊之贓車，不僅損害被害人之權益，並影響戶政機關對於身分證核發管理之正確
    性，又被告丁○○為逃避通緝，竟變造駕駛執照，影響公路監理機關對於駕照核
    發管理之正確，惟念及被告二人並未典當車輛成功，被告丁○○復坦認部分之犯
    行及被告辛○○並無犯罪前科紀錄（參卷附臺灣高等法院被告全國前案紀錄表）
    等一切情狀，分別量處如主文所示之刑，併就被告辛○○部分諭知易科罰金之折
    算標準（按易科罰金事項係關於執行之事項，與罪刑之輕重無涉，自應尊重制定
    新法之精神，一律適用新法，不生新舊法比較之問題，本件被告行為後刑法第四
    十一條規定已於九十年一月十日修正公布，故本院依修正後之現行刑法第四十一
    條第一項前段規定諭知易科罰金折算），及就被告丁○○部分定其應執行之刑，
    以示懲儆。扣案之偽造戊○○身分證及變造壬○○駕駛執照上貼有丁○○本人照
    片各一張，均係被告丁○○所有，供偽變造身分證及駕駛執照所用之物，爰依刑
    法第三十八條第一項第二款之規定，併予宣告沒收；又扣案之偽造己○○身分證
    上貼有被告辛○○本人之照片一張，亦係被告辛○○所有，供偽造身分證所用之
    物，爰依刑法第三十八條第一項第二款之規定，亦予宣告沒收。另查扣之前開車
    號ＶＰ－一六二八號車輛之行車執照、汽車新領牌照登記書及進口與貨物稅完稅
    證明書，雖均屬偽造之證件，已如前述，然並無證據證明係被告或共犯廖學森所
    有，爰不另為沒收之諭知，附此敘明。
五、公訴意旨另以：被告丁○○與乙○○、廖學森共同意圖為自己不法之所有，並基
    於概括之犯意，於八十八年八月二十一日在高雄市○○○路與復興三路口竊取庚○○所有之車號ＶＬ－五一六三號黑色朋馳廠牌自用小客車得手後，改懸掛彼等
    所偽造之ＶＰ－一六二八號車牌（實際車主係己○○），並將該車車身號碼變造
    為Ｂ0000000Ｃ二二五三五八號（原車身號碼係Ｂ0000000Ｃ一六
    八四○八號）；復於八十八年十一月十三日，在高雄市○○路與民生路附近，竊
    取中鹿營造股份有限公司所有車號ＹＭ－一六四一號紅色克萊斯勒廠牌自用小客
    車得手後，改懸掛彼等偽造之Ｆ五－○○二七號車牌（實際車主係沈瑞伍），並
    將該車車身號碼變造為二Ｃ三ＨＤ五六ＴＸＳＨ六九○三四七號（原車身號碼係
    二Ｃ三ＨＤ五六Ｔ四ＳＨ六九○三二七號），因認被告丁○○另涉有刑法第三百
    二十條第一項之竊盜罪、同法第二百十條之偽造私文書罪嫌（即偽造上開車牌及
    變造車身號碼部分）云云。惟按犯罪事實應依證據認定之，無證據不得推定其犯
    罪事實，刑事訴訟法第一百五十四條定有明文。訊據被告丁○○堅決否認有此部
    分竊盜及偽造私文書之犯行，辯稱：伊並無與乙○○共同竊取上開二部車輛，亦
    無參與偽造車牌及變造車身號碼，伊僅係受託持偽造之證件與乙○○共同去典當
    車輛等語。經查，上開車號ＶＬ－五一六三號黑色朋馳牌汽車（懸掛偽造之ＶＰ
    －一六二八號車牌）係庚○○所有，於八十八年八月二十一日在高雄市○○○路
    與復興三路附近失竊，又車號ＹＭ－一六四一號紅色克萊斯勒廠牌汽車（懸掛偽
    造之Ｆ五－○○二七號車牌）係中鹿營造股份有限公司所有，而於八十八年十一
    月十三日在高雄市○○路與民生路口失竊之事實，固據被害人庚○○、丙○○分
    別指述明確在卷，惟上開車號ＶＬ－五一六三號贓車係廖學森交予被告丁○○，
    嗣由其持偽造之證件駕駛上開贓車前往當舖典當等情，雖經本院認定如前，然此
    僅足以認定被告丁○○收受上開贓車之事實，尚無從遽以認定該車係被告所行竊
    ，而車號ＹＭ－一六四一號車輛係廖學森駕駛至乙○○之住處後巷停放等情，已
    據被告供述甚詳，核與同案被告乙○○之供述相符（本院八十九年十一月九日訊
    問筆錄），堪認被告丁○○應無竊取上開車號ＹＭ－一六四一號車輛之犯行，且
    參酌警方雖於八十八年十一月十六日在乙○○住處查扣如起訴書附表所載足以竊
    車及變造贓車之工具乙批，惟此批工具既在乙○○之住處查獲，被告丁○○堅決
    否認該批工具為其所有，實亦無從藉以佐證被告有與乙○○共同竊盜之犯行，再
    者，被害人前揭指述亦僅得證明其確有失竊車輛之事實，並無從推定行竊之人即
    係被告，是若非有確切之證據足以證明被告有竊車之行為，自不能以被告否認犯
    罪事實所持之辯解，無從證實，即遽為被告不利之認定。此外，本院復查無其他
    積極證據足資確定被告有此部分之竊車及偽造車牌、變造車身號碼之犯行，本應
    為無罪之諭知，然公訴人認此部分與起訴部分具有連續犯及牽連犯之裁判上一罪
    關係，爰不另為無罪之諭知，附此敘明。
六、至移送併辦意旨（八十九年度偵字第二八○八五號）另以：被告丁○○先以洪進
    守名義向張展謀購得一部車禍撞毀難以修復之車號Ｈ六－六二二六號ＢＭＷ廠牌
    自小客車後，重領Ｄ六－四四七五號車牌後，於八十七年十二月十八日上午十時
    許，在高雄市○○○路與忠孝一路口，竊取黃慶祥所有車號ＸＣ－二二八八號同
    廠牌車型之汽車，並懸掛Ｄ六－四四七五號車牌使用，因認被告丁○○涉犯竊盜
    、偽造文書罪嫌，且與本件具有連續犯之裁判上一罪關係，而移送併辦云云。訊
    據被告丁○○堅決否認有此部分之竊盜及偽造文書犯行，辯稱：該車係伊於八十
    七年十月二十五日以五十萬元代價向廖學森購買，因伊當時通緝中，所以過戶登
    記在友人洪進守名下，伊買來時車牌號碼係Ｄ六－四四七五號，並無竊取該車等
    語，核與證人洪進守於警訊時供述之情節相符，並有被告丁○○與廖學森之汽車
    買賣合約書一紙附卷可稽，足見被告前揭所辯尚堪採信。又查上開車號ＸＣ－二
    二八八號ＢＭＷ廠牌車輛，雖係被害人黃慶祥於八十七年十二月十八日上午十時
    許在高雄市新興區○○○路與忠孝一路口失竊之事實，業據被害人黃慶祥於警訊
    時指述在卷，且該車之車身號碼已遭重新粘貼變造等情，復有該車身號碼條二紙
    及現場照片十二張在卷可資核對，惟被害人之前揭指述亦僅得證明其確有失竊車
    輛之事實，並無從推定行竊之人即為被告，且被告丁○○並不知悉上開車輛係屬
    贓車，已如前述，本院復查無任何證據足資證明該變造之車身號碼，即係被告所
    變造，再者，本件被告丁○○所犯前揭竊盜犯行因犯罪事證並不足為被告有罪之
    認定，前經本院不另為無罪之諭知，準此，移送併辦之部分與本件起訴論罪部分
    ，即無任何連續犯之裁判上一罪關係可言，本院自無從併予審究，應退回由檢察
    官另為妥適之處理，併此敘明。
據上論斷，應依刑事訴訟法第二百九十九條第一項前段，刑法第二十八條、第二百十
六條、第二百十條、第二百十一條、第二百十二條、第三百四十九條第一項、第五十
五條、第五十一條第五款、修正後第四十一條第一項前段、第三十八條第一項第二款
，罰金罰鍰提高標準條例第一條前段、第二條，判決如主文。
本案經檢察官郭武義到庭執行職務。
中      華      民      國      九十二      年      七    月    十六    日
                                  臺灣高雄地方法院刑事第二庭
                                      審判長法  官   莊崑山
                                            法  官   孫啟強
                                            法  官   吳俊龍
右正本證明與原本無異。
如不服本判決，應於判決送達後十日內，向本院提出上訴狀。
                                            書記官   許麗珠
中      華  民      國      九十二      年      七    月    二十一  日
附錄本判決論罪科刑法條：
刑法第二百一十條
偽造、變造私文書，足以生損害於公眾或他人者，處五年以下有期徒刑。
刑法第二百一十一條
偽造、變造公文書，足以生損害於公眾或他人者，處一年以上七年以下有期徒刑。
刑法第二百一十二條
偽造、變造護照、旅券、免許證、特許證及關於品行、能力、服務或其他相類之證書
、介紹書，足以生損害於公眾或他人者，處一年以下有期徒刑、拘役或三百元以下罰
金。
刑法第二百一十六條
行使第二百十條至第二百十五條之文書者，依偽造、變造文書或登載不實事項或使登
載不實事項之規定處斷。
刑法第三百四十九條
收受贓物者，處三年以下有期徒刑、拘役或五百元以下罰金。
搬運、寄藏、故買贓物或為牙保者，處五年以下有期徒刑、拘役或科或併科一千元以
下罰金。
因贓物變得之財物，以贓物論。


司法院資訊處製作；財團法人民間司法改革基金會備份。
